---
title: "Analisis de Datos"
output: html_document
---

```{r setup, include=FALSE}
knitr::opts_chunk$set(echo = TRUE)
#Librerias
library(ggplot2)
library(data.table)
library(tidyverse)
library(bit64)
library(DT)
```

```{r}
#Lectura de la Base de Datos
BaseDatos <- fread("SECOP_I_IPS_Depurada.CSV")
```

# I. ANALISIS DE DATOS

```{r}
General <- fread("C:\\Users\\nico2\\Documents\\Academico\\Proyecto_CorrupcionSalud\\CorrupcionSalud_Contratistas\\General.CSV")
ResumenFamilias <- fread("C:\\Users\\nico2\\Documents\\Academico\\Proyecto_CorrupcionSalud\\CorrupcionSalud_Contratistas\\ResumenFamilias.CSV")

datatable(General)
```
```{r}
datatable(ResumenFamilias)

```

Se arman grupos de empresas por medio de los cuartiles de los valores totales




## Distribución de los contratistas por departamento

Existen dos atributos que tienen en cuenta los departamentos, el primero es por el lugar de ejecución y otro es por el lugar del contratista.

El primer análisis es por el departamento de ejecución
```{r}
ContxDto <- BaseDatos[, list(num_contratistas = n_distinct(id_contratista_2), valor_contratos= sum(valor_total)/1e+12) ,
                      by = departamento_ejecucion]
datatable(ContxDto)
```

```{r}
ggplot(data = ContxDto, aes(x = num_contratistas, y = valor_contratos)) + geom_point(col = "coral1") +
  xlab("número de contratistas") +
  ylab("billones de pesos") 
  #ggtitle("Relación número de contratistas vs valor de contratos por departamento")
```

En este caso podemos resaltar  cosas:
- Antioquia es el lugar con mayor numero de contratos y numero e contratistas, en gran distancia
- Bogotá es lugar donde la relacion de contratos y contratistas es diferente, ya que este lugar se "sale" de la tendencia, y se dirige más para los contratistas. esto puede traducirse de que hay más competencia
- Los lugares con mayor relevancia son: Antioquia, Bogotá, Nariño, Cundinamarca, y santander

Se presenta el mismo resultado por parte de los departamentos de los contratistas

```{r}
ContxDto <- BaseDatos[, list(contratistas = n_distinct(id_contratista_2), Contratos= sum(valor_total)) ,
                      by = departamento_contratista]
datatable (ContxDto)
```

```{r}
ggplot(data = ContxDto, aes(x = contratistas, y = Contratos)) + geom_point()
```

De nuevo se realiza el mismo análisis pero con respecto a los productos

```{r}
ContxFam <- BaseDatos[,list(contratistas = n_distinct(id_contratista_2), Contratos= sum(valor_total)/1e+12) ,
                      by = nombre_familia ]
ContxFam <- ContxFam[nombre_familia != "No Definido"]
datatable(ContxFam)
```

```{r}
ggplot(data = ContxFam, aes(x = contratistas, y = Contratos)) + geom_point(col = "cadetblue4") +
  xlab("número de contratistas") +
  ylab("billones de pesos") 
  #ggtitle("Relación número de contratistas vs valor de contratos por familia")
```


## Regimen de contratación
### 1.1 Cantidad de contratos anuales
```{r}
ggplot(data = BaseDatos, aes(fill = regimen_contratacion ,anno_firma)) + geom_bar() +
  ggtitle("Número de contratos por regimen de contratación")

```
### 1.2 Valor de contratos anuales
```{r}
ggplot(data = BaseDatos, aes(fill = regimen_contratacion , x = anno_firma, y = valor_total)) +
  geom_bar(position = "stack", stat = "identity") + ggtitle("Valor de contratos por regimen de contratación")
```

## 2. Grupos de los productos
### 2.1 Cantidad de contratos anuales
```{r}
ggplot(data = BaseDatos, aes(fill = nombre_grupo, x = anno_firma)) +
  geom_bar() + ggtitle("Número de contratos por grupo")
```

### 2.2 Valor de contratos anuales
```{r}
ggplot(data = BaseDatos, aes(fill = nombre_grupo, x = anno_firma, y = valor_total)) +
  geom_bar(position = "fill", stat = "identity") + ggtitle("Valor de contratos por grupo")
```
## 3. Tipo de proceso
### 3.1. Cantidad de contratos anuales
```{r}
ggplot(data = BaseDatos, aes(fill = tipo_proceso, x = anno_firma)) +
  geom_bar() + ggtitle("Número de contratos por tipo de proceso")

```
### 3.2. Cantidad de contratos anuales
```{r}
ggplot(data = BaseDatos, aes(fill = tipo_proceso, x = anno_firma, y = valor_total)) +
  geom_bar(position = "fill", stat = "identity") + ggtitle("Valor de contratos por tipo de proceso")

```


# Indicadores

## Indicador 1: Cantidad de contratistas que suministran un producto o servicio

Tabla de datos
```{r}
NContFamil <- BaseDatos %>% group_by(nombre_familia) %>% 
 # filter(!(nombre_grupo == "[F] Servicios")) %>%
  filter(!(nombre_familia == "No Definido")) %>%
    summarise(frecuencia = n(), dist_contratistas = n_distinct(id_contratista),
    suma = sum(valor_total), proporcion = dist_contratistas/frecuencia)
NContFamil %>% datatable()
```


Resumen estadístico
```{r}
summary(NContFamil$proporcion)
```

Histigrama
```{r}
hist(NContFamil$proporcion )
```

## Indicador 2: Indice IHH
### IHH por familias

Tabla de datos por número de datos
```{r}
indice_IHH_frec <- BaseDatos %>%
      group_by(nombre_familia, id_contratista_2) %>%
      summarise(total = n()) %>% 
      group_by(nombre_familia) %>% 
      mutate(total_familia = sum(total),
         indice_por_familia = ((total/total_familia)*100)^2) %>% 
      group_by(nombre_familia) %>% 
      summarise(IHH = sum(indice_por_familia), frecuencia = n())%>%
      filter(frecuencia > 2)
indice_IHH_frec %>% datatable
```

Histograma por número de datos
```{r}
hist(indice_IHH_frec$IHH, 
     main = "Histograma por número de registros",
    xlab = "Indice IHH", ylab = "Frecuencia", breaks = 20, col = "coral1")
```

Tabla de datos por valor de datos
```{r}
indice_IHH_valor <- BaseDatos %>%
      group_by(nombre_familia, id_contratista_2) %>%
      summarise(total = sum(valor_total)) %>% 
      group_by(nombre_familia) %>% 
      mutate(total_familia = sum(total),
         indice_por_familia = ((total/total_familia)*100)^2) %>% 
      group_by(nombre_familia) %>% 
      summarise(IHH = sum(indice_por_familia), frecuencia = n()) %>%
      filter(frecuencia > 1)

indice_IHH_valor %>% datatable()
```

Histograma por valor de datos
```{r}
hist(indice_IHH_valor$IHH, 
     main = "Histograma por valor de registros",
    xlab = "Indice IHH", ylab = "Frecuencia", breaks = 20, col = "cadetblue3")
```

Resumen estadístico
```{r}
summary(indice_IHH_frec$IHH)
summary(indice_IHH_valor$IHH)
```
### IHH por municipios

Tabla de datos por número de datos
```{r}
indice_IHH_frec <- BaseDatos %>%
      group_by(municipio_ejecucion, id_contratista_2) %>%
      summarise(total = n()) %>% 
      group_by(municipio_ejecucion) %>% 
      mutate(total_familia = sum(total),
         indice_por_familia = ((total/total_familia)*100)^2) %>% 
      group_by(municipio_ejecucion) %>% 
      summarise(IHH = sum(indice_por_familia), frecuencia = n())%>%
      filter(frecuencia >1)
indice_IHH_frec %>% datatable()
```

Histograma por número de datos
```{r}
hist(indice_IHH_frec$IHH, 
     main = "Histograma por número de registros",
    xlab = "Indice IHH", ylab = "Frecuencia", breaks = 28, col = "coral1")
```

Tabla de datos por valor
```{r}
indice_IHH_valor <- BaseDatos %>%
      group_by(municipio_ejecucion, id_contratista_2) %>%
      summarise(total = sum(valor_total)) %>% 
      group_by(municipio_ejecucion) %>% 
      mutate(total_familia = sum(total),
         indice_por_familia = ((total/total_familia)*100)^2) %>% 
      group_by(municipio_ejecucion) %>% 
      summarise(IHH = sum(indice_por_familia), frecuencia = n())%>%
      filter(frecuencia >1)
  indice_IHH_valor %>% datatable()
```

```{r}
hist(indice_IHH_valor$IHH, 
     main = "Histograma por valor de registros",
    xlab = "Indice IHH", ylab = "Frecuencia", breaks = 20, col = "cadetblue3")
```

Resumen estadístico
```{r}
summary(indice_IHH_frec$IHH)
summary(indice_IHH_valor$IHH)
```

Análisis detallado en la licitacion

Tabla de datos por número de datos
```{r}
indice_IHH_frec <- BaseDatos %>%
      group_by(nombre_familia, id_contratista_2) %>%
      filter(tipo_proceso == "Licitación Pública") %>%
      summarise(total = n()) %>% 
      group_by(nombre_familia) %>% 
      mutate(total_familia = sum(total),
         indice_por_familia = ((total/total_familia)*100)^2) %>% 
      group_by(nombre_familia) %>% 
      summarise(IHH = sum(indice_por_familia), frecuencia = n())%>%
      filter(frecuencia >1)
indice_IHH_frec %>% datatable
```

Diferencia entre procesos abiertos
Por año

```{r}
indice_IHH_frec <- BaseDatos %>%
      group_by(anno_firma, id_contratista_2, nombre_familia) %>%
  filter(anno_firma != "No definido") %>%
      summarise(total = n()) %>% 
      group_by(anno_firma, nombre_familia) %>% 
      mutate(total_familia = sum(total),
         indice_por_familia = ((total/total_familia)*100)^2) %>% 
      group_by(anno_firma, nombre_familia) %>% 
      summarise(IHH = sum(indice_por_familia), frecuencia = n()) %>%
  filter(frecuencia > 50 & IHH > 1000)
indice_IHH_frec %>% datatable
```

```{r}
ggplot(data = indice_IHH_frec, aes(x = anno_firma,y = IHH, color = nombre_familia)) + geom_point() +
  xlab("año de firma") +
  ylab("Indice IHH")
```

