---
title: "Limpieza Base datos"
author: "Lizeth Jerez, Nicolas Arrieta"
date: "9/3/2020"
output: html_document
---

```{r}
library(tidyverse)
library(lubridate)
library(plotly)
library(DT)
```


# Registros eliminados

Lectura de datos

```{r}
BaseDatos <- read.csv("SECOP_I_IPS.csv",
                   encoding = "UTF-8", stringsAsFactors = FALSE, sep = ";")

nombres = c("uid","anno_cargue","anno_firma","nivel_entidad","orden_entidad",
            "nombre_entidad","nit_entidad","cod_entidad","id_tipo_proceso",
            "tipo_proceso","estado_proceso","causal_cont_direct","id_reg_contrat",
            "regimen_contratacion","id_objeto","objeto_contratar","detalle_objeto",
            "tipo_contrato","municipio_obtencion","municipio_entrega",
            "municipio_ejecucion","fecha_cargue","numero_constancia","numero_proceso",
            "numero_contrato","valor_estimado","id_grupo","nombre_grupo","id_familia",
            "nombre_familia","id_clase","nombre_clase","id_adjudicacion","tipo_id_contratista",
            "id_contratista","nom_contratista","departamento_contratista",
            "tipo_id_rep_legal","id_rep_legal","nombre_rep_legal","fecha_firma",
            "fecha_ini_ejec","plazo_ejec","rango_ejec","adiciones_dias","adiciones_meses",
            "fecha_fin_ejec","compromiso_presupuestal","valor_inicial","valor_adiciones",
            "valor_total","objeto_contrato_firma","id_origen_recursos","origen_recursos",
            "codigo_bpin","proponentes_selecc","calificacion_definitiva","id_sub_unid_ejec",
            "nombre_sub_unid_ejec","moneda","post_conflicto","ruta_web")
names(BaseDatos) <- nombres
```

Registros iguales

```{r}
nrow(BaseDatos) - nrow(distinct(BaseDatos))
```
Registros con anno de cargue menor a anno de firma

```{r}
nrow(BaseDatos) - nrow(BaseDatos %>% filter(!(anno_cargue > anno_firma)))
```

Anno de cargue y firma mayor al 2014

```{r}
nrow(BaseDatos) - nrow(BaseDatos %>% filter(anno_cargue >= 2014 &
                                    anno_firma >= 2014))
```

anno de firma vacio

```{r}
nrow(BaseDatos) - nrow(BaseDatos %>% filter(!(is.na(anno_firma))))
```

Contratos con observacion de anuar esfuerzos

```{r}
nrow(BaseDatos) - nrow(BaseDatos %>%
  filter(!(str_detect(str_to_lower(detalle_objeto),"aunar esfuerzos") |
             str_detect(str_to_lower(detalle_objeto),"anuar esfuerzos") |
             str_detect(str_to_lower(detalle_objeto),"aunar espuerzos"))))
```

Contratos con observacion de empresito

```{r}
nrow(BaseDatos) - nrow(BaseDatos %>%
  filter(!(str_detect(str_to_lower(detalle_objeto),"empréstito") |
             str_detect(str_to_lower(detalle_objeto),"emprestito") |
             str_detect(str_to_lower(detalle_objeto),"empresito"))))
```

Contratos de 'crédito', 'Fiducia', 'Comodato' y 'Arrendamiento'

```{r}
nrow(BaseDatos) - nrow(BaseDatos %>% 
       filter(!(tipo_contrato == "Crédito" | tipo_contrato == "Fiducia" | 
             tipo_contrato == "Comodato" | tipo_contrato == "Arrendamiento")))
```

Eliminacion 

Inicialmente hay `r nrow(BaseDatos)`

```{r}
BaseDatos <- BaseDatos %>% filter(!(anno_cargue > anno_firma))
```

numero de registros: `r nrow(BaseDatos)`

```{r}
BaseDatos <- BaseDatos %>% filter(anno_cargue >= 2014 &
                                    anno_firma >= 2014)
```

numero de registros: `r nrow(BaseDatos)`

```{r}
BaseDatos <- BaseDatos %>% filter(!(is.na(anno_firma)))
```

numero de registros: `r nrow(BaseDatos)`

```{r}
BaseDatos <-  BaseDatos %>%
  filter(!(str_detect(str_to_lower(detalle_objeto),"aunar esfuerzos") |
             str_detect(str_to_lower(detalle_objeto),"anuar esfuerzos") |
             str_detect(str_to_lower(detalle_objeto),"aunar espuerzos")))
```

numero de registros: `r nrow(BaseDatos)`

```{r}
BaseDatos <-  BaseDatos %>%
  filter(!(str_detect(str_to_lower(detalle_objeto),"empréstito") |
             str_detect(str_to_lower(detalle_objeto),"emprestito") |
             str_detect(str_to_lower(detalle_objeto),"empresito")))
```

numero de registros: `r nrow(BaseDatos)`

```{r}
BaseDatos$tipo_contrato <- as.factor(BaseDatos$tipo_contrato)
BaseDatos <- BaseDatos %>% 
  filter(!(tipo_contrato == "Crédito" | tipo_contrato == "Fiducia" | 
             tipo_contrato == "Comodato" | tipo_contrato == "Arrendamiento"))
```

numero de registros: `r nrow(BaseDatos)`

# Reporte de registros

Plazos de ejecucion

```{r}
BaseDatos$fecha_ini_ejec <- dmy(BaseDatos$fecha_ini_ejec)
BaseDatos$fecha_fin_ejec <- dmy(BaseDatos$fecha_fin_ejec)
BaseDatos$plazo_ejec_calc <- BaseDatos$fecha_fin_ejec - BaseDatos$fecha_ini_ejec
BaseDatos$plazo_ejec_calc <- as.integer(BaseDatos$plazo_ejec_calc)
```

Plazos de ejecucion erroneos: `r sum(is.na(BaseDatos$plazo_ejec_calc))`

```{r}
BaseDatos <- BaseDatos %>% filter(!is.na(plazo_ejec_calc))
```

total registros: `r nrow(BaseDatos)`

Eliminar registros con sin moneda registrada y menores a 10 mil pesos y 10 dólares

```{r}
BaseDatos <- BaseDatos %>% filter(moneda %in% c("Pesos (COP)", "Dolares (US)"))
# Adicionalmente, se eliminan los datos que tienen valores menores a los 10 mil pesos colombianos
BaseDatos <- BaseDatos %>% filter(!(moneda == "Pesos (COP)" &
                           valor_inicial <= 10000 | 
                           valor_total < 10000))
# Adicionalmente, se eliminan los datos que tienen valores menores a los 10 dolares
BaseDatos <- BaseDatos %>% filter(!(moneda == "Dolares (US)" &
                           valor_inicial <= 10 | 
                           valor_total < 10))
```

total registros: `r nrow(BaseDatos)`

```{r}
BaseDatos <- BaseDatos %>% arrange(valor_inicial)
```

Existen 7088 registros con valores menor a los 50k pesos

```{r}
nrow(BaseDatos %>% filter((moneda == "Pesos (COP)" &
                            valor_inicial <= 50000 | 
                            valor_total < 50000)))
```

Cambio de registro 

```{r}
BaseDatos <- BaseDatos %>% mutate(diferencia_valor = valor_total/valor_inicial) %>% arrange(desc(diferencia_valor))

# Ajuste de los contratos manualmente
  # registro uid # 17-4-5993973-5459503
    BaseDatos[BaseDatos$uid == "17-4-5993973-5459503", "valor_inicial"] <- 60000000
    BaseDatos[BaseDatos$uid == "17-4-5993973-5459503", "valor_total"] <- 60000000 + 102132638

  # registro uid # 17-4-6647185-6041995
    BaseDatos[BaseDatos$uid == "17-4-6647185-6041995", "valor_inicial"] <- 530000000
    BaseDatos[BaseDatos$uid == "17-4-6647185-6041995", "valor_total"] <- 530000000

  # registro uid # 17-12-7384105-6717783
    BaseDatos[BaseDatos$uid == "17-12-7384105-6717783", "valor_inicial"] <- 2109000
    BaseDatos[BaseDatos$uid == "17-12-7384105-6717783", "valor_total"] <- 8538773
    
nrow(BaseDatos %>% filter((diferencia_valor > 5 & valor_total > 1E8)))
```

Retiro de los 97 registros

```{r}
BaseDatos <- BaseDatos %>% filter(!(diferencia_valor > 5 & valor_total > 1E8))
```

Contratistas actuales

```{r}
nrow(BaseDatos %>% group_by(id_contratista) %>% summarise(frecuencia= n()))
```
Inicialmente hay 204 668 contratistas registrados

Hay un valor extranno al final de los documentos

```{r}
tail(BaseDatos$valor_total)

BaseDatos[BaseDatos$uid == "17-4-7112778-6507335", 
          c("valor_inicial", "valor_adiciones", "valor_total")] <- c(1E9,0,1E9)
```

Adiciones en tiempo

REgistros igual a un dia de ejecucion

```{r}
BaseDatos <- BaseDatos %>% arrange(plazo_ejec)
nrow(BaseDatos %>% filter(plazo_ejec==0))
```

Registros mayor a 

```{r}
summary(BaseDatos$plazo_ejec)
nrow(BaseDatos %>% filter(plazo_ejec==0))
```

```{r}
quantile(BaseDatos$plazo_ejec, probs = c(0.9,0.95, 0.98, 0.99))

tail(BaseDatos$plazo_ejec,200)

```


```{r}
BaseDatos %>% filter(plazo_ejec == 4410)
```


